【裁判字號】    97,訴,40
【裁判日期】    970514
【裁判案由】    違反槍砲彈藥刀械管制條例
【裁判全文】
臺灣花蓮地方法院刑事判決               97年度訴字第40號
公  訴  人  臺灣花蓮地方法院檢察署檢察官
被      告  甲○○
                      號
選任辯護人  李文平律師
上列被告因違反槍砲彈藥刀械管制條例案件，經檢察官提起公訴
（96年度偵字第5621號），本院判決如下：
    主  文
甲○○未經許可持有可發射子彈具殺傷力之槍枝，處有期徒刑
年貳月，併科罰金新臺幣萬元，罰金如易服勞役，以新臺幣壹
仟元折算壹日。扣案之土造長槍壹支（含瞄準鏡壹個，槍枝管制
編號0000000000號）、子彈壹盒（驗餘共玖拾肆顆）均沒收。
    事  實
一、甲○○明知不得持有具殺傷力之槍彈，於民國 96年4月間某
    日，在花蓮縣吉安鄉水源地拾獲具殺傷力之土造長槍1支（
    含瞄準鏡1個，槍枝管制編號為 0000000000號）及具殺傷力
    之子彈1盒（內有141顆）後，即無故持有之，並將上開槍彈
    藏放在其位於 花蓮縣吉安鄉○○路○段160巷25弄12號住處
    。嗣為警據報，持本院核發之 96年度聲搜字第755號搜索票
    ，於同年12月4日下午3時10分許，在上址查扣上開槍彈。
二、案經花蓮縣警察局新城分局報告台灣花蓮地方法院檢察署檢
    察官偵查起訴。
    理  由
一、上開事實，業據被告甲○○坦承不諱，並有扣案槍、彈可證
    ，該槍、彈送鑑定之結果，認分別屬於「土造長槍，由具擊
    發機構之木質槍身及土造金屬槍管組合而成，擊發功能正常
    ，可供擊發口徑0.27吋建築工業用彈，作為發射動力，用以
    發射彈丸使用，認具殺傷力」及「 非制式子彈141顆，由口
    徑0.27吋之建築工業用彈組合直徑6.0+-0.5mm鋼珠而成，採
    樣47顆試射，均可擊發，認具殺傷力」，有內政部警政署刑
    事警察局 97年1月10日刑鑑字第0960185363號槍彈鑑定書乙
    份在卷可參，足認被告之自白與事實相符，堪予認定。綜上
    ，本件事證明確，應予依法論科。
二、核被告所為，係分別犯槍砲彈藥刀械管制條例第8條第4項之
    未經許可持有具殺傷力槍枝罪及同條例第12條第 4項之未經
    許可持有子彈罪（起訴書之「證據並所犯法條欄」及「附錄
    法條」，均誤載為第8條、第12條之「第3項」，然條文內容
    係該條「第4項」，顯係檢察官誤引項次，予以更正即可 ）
    。被告以1行為同時觸犯上開2罪名，為想像競合犯，應從一
    重之該條例第8條第4項未經許可持有具殺傷力槍枝罪處斷。
三、被告及辯護人雖均辯稱：被告從 96年4月間撿到扣案槍、彈
    及通槍條，迄至同年12月為警搜索查獲為止，都沒有把槍彈
    拿出來使用，僅藏放在家中雜物櫃，被告係因一時好奇，才
    會把槍、彈及通槍條撿回家，事後很後悔，但不知道如何處
    理，又不敢亂丟，其情可憫，希望能適用刑法第59條規定酌
    減其刑云云，公訴檢察官亦於論告時建請依該條文酌減其刑
    ，判處 2年以下有期徒刑，併宣告緩刑及60小時之義務勞務
    等語。惟查：
  (一)被告若未曾拿出槍、彈把玩、向人炫耀或計畫使用，按諸常
    理，警方當無可能憑空獲得情資，而向本院聲請搜索票，甚
    至在被告住處一舉查扣槍彈，足徵其所言僅出於好奇，將槍
    、彈撿回家，事後不知如何處理，就藏放在家中雜物櫃云云
    ，乃避重就輕之詞，不足採信。
  (二)被告為34歲之中年人，且為高中畢業，顯非年輕識淺，毫無
    社會經驗之人，其豈有不知拾獲之槍、彈殺傷力強大，對社
    會危害甚鉅之理？若確實有後悔之意，且毫無使用之企圖與
    計畫，於長達7、8個月之持有期間，當可自行放回原處（該
    槍彈可能是他人棄置、藏放或遺失，物歸原處乃最簡單的處
    理方法），或者請教法律專家應如何處理，甚至交給警方，
    坦白承認係拾獲之物品，由檢警人員判斷、處理即可，縱使
    仍遭檢察官起訴持有槍、彈罪嫌，至少可依法主張自首而減
    輕其刑。
  (三)綜上，本院認被告雖然未持槍、彈從事其他犯罪行為，然單
    純持有具殺傷力槍枝之法定刑度，即為「 3年以上10年以下
    有期徒刑，併科新台幣 7百萬元以下罰金」，此乃立法者之
    權限，若被告另行使用槍、彈犯罪，當有其他刑責相繩，尚
    難僅以被告未使用槍彈於其他犯罪為由，即認情輕法重，而
    貿然引用刑法第59條之規定酌減其刑，附此敘明。
三、爰審酌被告未曾犯罪，有台灣高等法院被告前案紀錄表乙份
    在卷可稽，素行良好，然拾獲槍枝、子彈後，持有長達7、8
    個月之期間，卻未繳交警方自首，對社會治安存有潛在之危
    險性，威脅社會秩序，對公眾之生命、身體安全可能造成嚴
    重危害，復參酌其係因拾獲槍彈而持有之犯罪動機、所持槍
    彈之殺傷力程度及子彈數量高達百餘顆，及被告於查獲後，
    自始坦承犯行，犯後態度尚稱良好，其父有輕度的精神障礙
    ，女兒患心臟疾病，被告與其妻為家中主要經濟來源之生活
    狀況（有戶口名簿影本、中華民國身心障礙手冊、慈濟醫院
    診斷證明書等在卷可憑）等一切情狀，從輕量處如主文所示
    之刑，並就併科罰金之部分，依刑法第42條第 3項之規定諭
    知易服勞役之折算標準。
四、扣案具有殺傷力之土造長槍1支（含瞄準鏡1個，槍枝管制編
    號為0000000000號）、子彈 1盒（驗餘後僅存94顆），為違
    禁物，有上開鑑定書可參，應依刑法第38條第1項第1款規定
    沒收。至於扣案通槍條 1枝，並非槍枝之零組件或其構成部
    分，雖被告稱係與槍彈一併拾獲，惟不構成犯罪，及業經試
    射之子彈47顆，已因試射擊發而不具有殺傷力，均不予沒收
    ，附此敘明。
據上論斷，應依刑事訴訟法第299條第1項前段，槍砲彈藥刀械管
制條例第8條第4項、第12條第 4項，刑法第11條前段、第55條、
第42條第3項、第38條第1項第1款，判決如主文。
本案經檢察官李子春到庭執行職務。
中    華    民    國    97    年    5     月    14    日
                  刑事第一庭  審判長法官  張健河
                                  法  官  湯國杰
                                  法  官  蕭一弘
上列正本證明與原本無異。
如對本判決不服，應於送達後10日內，向本院提出上訴狀。
（上訴狀應記載具體上訴理由並應抄附繕本）
中    華    民    國    97    年    5     月    15    日
                                  書記官
附錄本案論罪科刑法條全文：
槍砲彈藥刀械管制條例第8條第4項：
未經許可，持有、寄藏或意圖販賣而陳列第1項所列槍枝者（即
鋼筆槍、瓦斯槍、麻醉槍、獵槍、空氣槍或第4條第1項第1款所
定其他可發射金屬或子彈具有殺傷力之各式槍砲者），處3年以
上10年以下有期徒刑，併科新臺幣7百萬元以下罰金。
槍砲彈藥刀械管制條例第12條第4項：
未經許可，持有、寄藏或意圖販賣而陳列子彈者，處5年以下有
期徒刑，併科新台幣3百萬元以下罰金。


司法院資訊處製作；財團法人民間司法改革基金會備份。
